臺灣高等法院民事判決
                                   108年度上易字第1113號
上  訴  人  劉純琳  
被  上訴人  陳智皓  

            林于軫  
共      同
訴訟代理人  江曉俊律師
上列當事人間請求返還借款事件，上訴人對於中華民國108年5月
31日臺灣桃園地方法院107年度訴字第2852號第一審判決提起上
訴，本院於108年12月26日言詞辯論終結，判決如下：
    主  文
上訴駁回。
第二審訴訟費用由上訴人負擔。
    事實及理由
一、上訴人主張：被上訴人陳智皓先後於民國98年5月26日、98
    年9月20日、100年5月12日向其借款新臺幣（下同）20萬元
    、30萬元、50萬元，合計100萬元（下稱系爭借款），並均
    由被上訴人林于軫（與被上訴人陳智皓合稱被上訴人，分別
    時各稱其名）擔任連帶保證人，另有口頭約定還款地為上訴
    人住處，惟陳智皓迄今均未清償借款，爰依消費借貸及連帶
    保證之法律關係，請求被上訴人連帶給付上訴人100萬元，
    及自支付命令送達翌日起至清償日止，按年息5％計算之利息
    。
二、被上訴人則以：陳智皓與訴外人即上訴人前配偶陳美蘭原為
    利昌食品股份有限公司之同事，其雖曾透過陳美蘭向上訴人
    陸續借貸100萬元，並由林于軫擔任連帶保證人，然上訴人
    每月均委由陳美蘭向陳智皓收取利息，顯見陳美蘭應有受領
    清償之權限，陳智皓並已於102年4月30日將系爭借款本金交
    付予陳美蘭，自生清償之效力，是系爭借款業已清償完畢等
    語，資為抗辯。
三、原審對於上訴人之請求，判決其全部敗訴，上訴人不服提起
    上訴，聲明：㈠原判決廢棄。㈡被上訴人應連帶給付上訴人10
    0萬元，及自支付命令送達翌日起至清償日止，按年息5％計
    算之利息。被上訴人則聲明：上訴駁回。
四、兩造不爭執之事實：
  ㈠陳智皓分別於98年5月26日、98年9月20日、100年5月12日向
    上訴人借款20萬元、30萬元、50萬元，並均由林于軫擔任連
    帶保證人。
  ㈡上訴人每月均委由陳美蘭向陳智皓收取利息。
五、本院之判斷
    兩造均同意簡化本件爭點之項目（見本院卷第42頁），茲分
    述如下：
  ㈠陳智皓是否已清償系爭借款？
  1.按依債務本旨，向債權人或其他有受領權人為清償，經其受
    領者，債之關係消滅。民法第309條第1項定有明文。此之其
    他有受領權人，如債權人之代理人屬之（最高法院94年度台
    上字第2402號判決意旨參照）。又民法上所謂代理，係指本
    人以代理權授與他人，由他人代理本人為法律行為，該代理
    人之意思表示對本人發生效力而言。故必先有代理權之授與
    ，而後始有民法第107條前段「代理權之限制及撤回，不得
    以之對抗善意第三人」規定之適用（最高法院62年台上字第
    1099號判例意旨參照）。
  2.經查，被上訴人辯稱陳智皓已於102年4月30日將100萬元交
    付予陳美蘭以為清償乙節，業據其等提出清償證明為證（見
    原審卷第26頁），並經證人陳美蘭於原審到庭結證稱其確已
    收受陳智皓清償之100萬元無訛（見原審卷第57頁），且上
    訴人亦稱其於發現陳智皓未支付利息後，曾向陳美蘭詢問，
    而經陳美蘭告知陳智皓業已向其清償等語（見本院卷第41頁
    ），則被上訴人前開抗辯，自堪信屬實。
  3.上訴人雖主張陳美蘭並無代為受領清償之權限，故陳智皓將
    借款返還予陳美蘭，應不生清償之效力云云。然查：
  ⑴陳智皓自98年5月間起陸續向上訴人借款100萬元後，每月均
    由上訴人授權陳美蘭代為收取陳智皓清償之利息等情，業據
    上訴人自承明確（見本院卷第41頁），並有證人陳美蘭之證
    詞在卷可佐（見原審卷第59頁），足見上訴人就系爭借款之
    清償事宜，確有以代理權授與陳美蘭，由陳美蘭代其受領陳
    智皓所為清償之事實甚明。是被上訴人所稱陳美蘭就系爭借
    款之清償事宜，應為上訴人之代理人，故屬有受領權之人，
    尚非無據。
  ⑵上訴人雖稱其僅授權陳美蘭代為收取利息，不包括本金，且
    兩造約定還款地為上訴人之住處，故陳美蘭就本金之清償並
    無受領權云云，然承前所述，上訴人既自承陳智皓於98年起
    陸續向其借款後，其向來均係授權陳美蘭代為收取陳智皓清
    償之利息，前後長達數年之久，此一長期授權陳美蘭代為受
    領清償之行為，在外觀上顯足使陳智皓信任陳美蘭就系爭借
    款確有代為受領之權，則縱認上訴人授與陳美蘭代理權之範
    圍，僅限於受領利息之清償而不包含本金，亦屬代理權之限
    制，尚與一般全然欠缺代理權之情形有別；再參以陳智皓於
    102年4月30日向陳美蘭清償100萬元時，陳美蘭與上訴人間
    仍有婚姻關係存在，且尚未離家出走，此有卷附臺灣新竹地
    方法院103年度婚字第68號民事判決所載內容可資參佐（見
    原審卷第40、41頁），益徵被上訴人抗辯陳美蘭就系爭借款
    係有受領權之人，尚非無據。此外，上訴人復未就其所稱兩
    造約定還款地為上訴人住處乙節，提出任何證據，或證明陳
    智皓有何明知前述代理權限制而仍向陳美蘭清償之惡意情事
    ，自應認陳智皓應屬善意第三人，而有民法第107條規定之
    適用。是上訴人以前述代理權之限制，主張陳美蘭就本金部
    分並無代為受領之權云云，即非可採。
  ⑶準此，陳智皓既已將系爭借款100萬元返還予有受領權之陳美
    蘭，上訴人復不得以其所稱代理權之限制，對抗善意之陳智
    皓，自應認前開給付已對上訴人發生清償之效力。
  ㈡被上訴人是否應負連帶清償之責？
    承前所述，陳智皓所負借款債務業因清償而消滅，上訴人請
    求被上訴人連帶清償系爭借款債務，自不應准許。
六、從而，上訴人依消費借貸及連帶保證之法律關係，請求被上
    訴人連帶給付上訴人100萬元，及自支付命令送達翌日起至
    清償日止，按年息5％計算之利息，為無理由，應予駁回。原
    審所為上訴人敗訴之判決，並無不合。上訴論旨指摘原判決
    不當，求予廢棄改判，為無理由，應駁回其上訴。
七、本件事證已臻明確，兩造其餘之攻擊或防禦方法及所用之證
    據，經本院斟酌後，認為均不足以影響本判決之結果，爰不
    逐一論列，附此敘明。
八、據上論結，本件上訴為無理由，依民事訴訟法第449條第1項
    、第78條，判決如主文。
中　　華　　民　　國　　109 　年　　1 　　月　　9 　　日
                  民事第二十庭 
                        審判長法  官  陳雅玲
                              法  官  吳燁山
                              法  官  馬傲霜
正本係照原本作成。
不得上訴。 
中　　華　　民　　國　　109 　年　　1 　　月　　9 　　日
                              書記官  崔青菁